臺灣高等法院臺南分院刑事判決　　　　　96年度上訴字第82號
上　訴　人
即　被　告　癸○○
選任辯護人　陳平如　律師
上列上訴人因傷害等案件，不服臺灣雲林地方法院95年度易字第
207號中華民國95年12月14日第一審判決（起訴案號：臺灣雲林
地方法院檢察署94年度偵字第5018號），提起上訴，本院判決如
下：
    主  文
上訴駁回。
    事  實
一、癸○○與顏文聰為朋友關係。丁○○與戊○○○為夫妻關係
    ，並於雲林縣麥寮鄉後安村二五四號經營出租套房，丙○○
    、壬○○、辛○○及庚○○均為丁○○之房客。因顏文聰懷
    疑其女性友人「阿咪」居住在該出租套房，並與丙○○交往
    ，竟於民國九十四年五月五日十八時十分許，攜帶西瓜刀，
    由癸○○騎乘車號不詳之機車，搭載顏文聰至丙○○租屋處
    ，癸○○在該租屋處外廣場等候，顏文聰進入丙○○租屋處
    ，發生爭吵，顏文聰徒手毆打丙○○，致使丙○○受有右手
    背挫傷合併嚴重皮下瘀血之傷害（傷害部分未具丙○○提出
    告訴）。丁○○、壬○○、辛○○及庚○○在出租套房六號
    房內，聽見吵架聲音，外出至屋外廣場查看，見顏文聰與丙○○在廣場互罵，癸○○手持西瓜刀站在屋外廣場，丁○○
    旋報警，壬○○、辛○○及庚○○則圍住顏文聰及癸○○，
    不讓二人離去，待警方到達現場後，警方抄錄癸○○、顏文
    聰年籍資料，詢問丙○○是否提出傷害告訴，丙○○表示不
    願提出告訴後，警方遂讓癸○○、顏文聰二人騎乘機車離開
    。
二、癸○○、顏文聰離去後，仍心有不甘，遂邀集不詳姓名年籍
    之成年男子十餘名，基於普通傷害及毀損之犯意聯絡，於九
    十四年五月五日二十時許，由癸○○騎乘機車，顏文聰及其
    他十餘名男子攜帶數量不詳之鐵管，共乘一部貨車，推由癸○○先抵達出租套房廣場圍牆外，約隔五分鐘，貨車抵達，
    直接開入屋外廣場停放，顏文聰等十餘名男子攜帶數量不詳
    鐵管下車，另一名男子撿拾出租套房附近之木棍一支，直接
    往壬○○等人所在之六號房前進，癸○○則在屋外廣場內把
    風並防止有人逃逸。該時以顏文聰等十餘名男子手持鐵管及
    木棍之優勢，癸○○於客觀上能預見以鐵管及木棍等物品，
    重毆他人身體，可能造成身體重要器官毀敗之結果，但癸○○及顏文聰等十餘名男子主觀上均無使辛○○受有重傷之認
    識及犯意，竟仍推由顏文聰等人進入六號房，適壬○○、辛○○及庚○○在房內看電視，顏文聰見壬○○後，旋向其他
    不詳年籍、姓名之成年男子表示「就是這間，打就對了」，
    復手持鐵管，朝壬○○頭部重擊，壬○○見狀，以手阻擋，
    惟仍不敵，此時顏文聰等十餘名男子仍以木棍及鐵管毆打壬○○左眼眉間、左頭部後方、右頭部、左手中指、右手掌及
    右前臂等部位。庚○○見狀，欲起身勸阻，惟遭現場其他不
    詳男子毆打其右眉、鼻、枕部頭皮及右上臂等處。辛○○見
    狀也站起來，其他不詳男子看見辛○○站起來，亦分持木棍
    及鐵管等物，毆打辛○○右頭部、眉間鼻緣、頭部、右尺骨
    骨幹、左尺骨近肘處，並持床頭櫃及梳妝台鏡子砸向辛○○
    頭部，進而毀壞六號房內房東丁○○所有之展示架一組、橫
    桿二支、梳妝台、金屬辦公桌、三張大椅子、一張小椅子及
    紗門等物。顏文聰等十餘人離開六號房後，見廣場內停放有
    房東丁○○所有車牌號碼一四七五─ＪＺ號自小客車，竟承
    前毀損犯意，砸毀該車前、後擋風玻璃。癸○○與顏文聰等
    十餘人始離去現場。壬○○、辛○○及庚○○於同日均送往
    國立臺灣大學醫學院附設醫院雲林分院（以下簡稱臺大雲林
    分院）治療，發現壬○○受有左眼眉間撕裂傷四公分、左頭
    部後方三Ⅹ三公分皮下出血、右頭部二公分撕裂傷、左手中
    指脫臼、左、右手掌擦傷瘀血、右前臂瘀血等傷害；庚○○
    則受有右眉裂傷、鼻裂傷、枕部頭皮裂傷、右上臂裂傷等傷
    害。辛○○則受有右頭部五公分撕裂傷、眉間鼻緣三公分撕
    裂傷合併眼眶皮下出血、頭部外傷、兩眼視力受損失明（按
    ：失明部分事後經診斷僅有左眼失明）、右尺骨骨幹骨折、
    左尺骨近肘處粉碎性骨折關節面破損等傷害；復於九十四年
    五月六日送至長庚醫院急診就醫，同日住院接受治療，同年
    五月十一日接受手術，同年五月三十一日出院時診斷受有「
    (1)左手尺骨骨折術後；(2)右手尺骨骨折術後；(3)鼻骨斷裂；
    (4)外傷性眼底神經性病變併左眼失明」等傷害，其中左眼失
    明已造成毀敗一目視能之重傷害結果。
三、案經壬○○、辛○○、庚○○及丁○○訴由雲林縣警察局臺
    西分局報告臺灣雲林地方法院檢察署檢察官偵查起訴。
    理  由
壹、程序方面：
一、被告以外之人於審判外之言詞或書面陳述，除法律有規定者
    外，不得作為證據。被告以外之人於檢察事務官、司法警察
    官或司法警察調查中所為之陳述，與審判中不符時，其先前
    之陳述具有較可信之特別情況，且為證明犯罪事實存否所必
    要者，得為證據。刑事訴訟法第一百五十九條第一項、第一
    百五十九之二分別定有明文。證人丁○○、戊○○○、丙○○、壬○○、辛○○、庚○○等人警詢所為之證述，係屬審
    判外之言詞陳述，辯護人、被告不同意列為證據，且無刑事
    訴訟法第一百五十九條之二情事，自無證據能力，不得為本
    案證據。
二、證人、鑑定人依法應具結而未具結者，其證言或鑑定意見，
    不得作為證據，刑事訴訟法第一百五十八條之三定有明文。
    證人丁○○、戊○○○、丙○○、壬○○、辛○○、庚○○
    等人在臺灣雲林地方法院檢察署檢察官偵訊時，未經具結，
    自無證據能力，不得為本案證據。
貳、實體方面：
一、訊據被告癸○○固供認：伊於九十四年五月五日十八時十分
    許，騎乘車號不詳之機車搭載顏文聰，攜帶西瓜刀，至雲林
    縣麥寮鄉後安村二五四號丙○○租屋處。顏文聰與丙○○發
    生爭吵而互毆，丙○○有受傷，當時伊站在外面，沒有進入
    丙○○之租屋處。因丙○○與顏文聰發生爭吵，致丁○○、
    壬○○、辛○○、庚○○外出至屋外廣場查看，當時伊拿西
    瓜刀在手上，原本是別人從伊機車上拿起來，伊跟他說刀子
    是要挖蚵用的，但不知何人從車上拿起刀子，丙○○問伊拿
    刀子何用，要伊將刀子給他，伊就給丙○○，後來警察來處
    理，並讓伊與顏文聰二人離開及伊再於九十四年五月五日二
    十時許，騎機車至雲林縣麥寮鄉後安村二五四號之事實（見
    本院卷第三十二頁）。惟矢口否認犯行，辯稱：伊於九十四
    年五月五日二十時，再至雲林縣麥寮鄉後安村二五四號，是
    要找健保卡。去的時候，有看到二部轎車，而且有人在外面
    看著，伊在那邊找健保卡，找到之後就離開了，離開時，在
    那邊看的人都尚未離開，事後我才知道是顏文聰帶人去打架
    云云。
二、經查：
  (一)被告與顏文聰於九十四年五月五日十八時十分許，攜帶西瓜
    刀，由被告騎乘機車搭載顏文聰至雲林縣麥寮鄉後安村二五
    四號丙○○租屋處。推由顏文聰毆打丙○○，致使丙○○受
    有右手背挫傷合併嚴重皮下瘀血之傷害。而出租套房之房東
    丁○○及房客壬○○、辛○○及庚○○見狀，圍住被告及顏
    文聰等人，不讓二人離去，經警方據報到場處理，因丙○○
    表示不願提出告訴後，被告及顏文聰始得離去現場等情，業
    據被告供認不諱。核與證人丙○○原審證稱：當天下午約十
    七時三十分許，顏文聰去找伊說要找金門，伊說是伊，就打
    伊，打到外面，被告站在外面機車旁，機車上插一把西瓜刀
    ，被告看見人多，就拿起西瓜刀，伊出去後就把西瓜刀拿過
    來，並質問為何帶西瓜刀，被告說是顏文聰帶過去的，伊交
    給到場之派出所警員，後來他們拜託伊不要告他們等語（見
    原審卷第一四一至一四四頁）。證人戊○○○原審證稱：被
    告騎機車載一個人來，後面那個人下車去找丙○○，丙○○
    與該男子打架。房客跑出來，很多人圍起來，警察來後就結
    束，被告他們騎機車離開等語（見原審卷第一三三至一三四
    頁）。證人辛○○原審證稱：不認識被告及顏文聰，丙○○
    是伊叔叔，當日十八時下班回到宿舍後，丙○○跑到房間走
    廊叫我們三人（即壬○○、辛○○及庚○○），外出後，發
    現被告在廣場上手持西瓜刀，與顏文聰要打丙○○。被告看
    見我們出來，便將西瓜刀丟在地上，我們圍住不讓被告及顏
    文聰離開，等候警察。警察過來留下被告及顏文聰資料，並
    詢問是否提出告訴，經丙○○表示不願提出告訴，被告及顏
    文聰便共乘機車離去等語（見原審卷第七十六至七十八頁、
    第八十三頁）。證人壬○○原審證稱：伊不認識被告及顏文
    聰，當天剛下班時，很多人在外面，聽到有人在喊叫，我們
    聽到聲音後出房間，在廣場上看到被告、顏文聰與丙○○互
    相叫罵，也有動手。房東報警，警察來後，抄錄證件資料，
    並在被告及顏文聰的機車上，找到西瓜刀等語（見原審卷第
    八十五頁背面至八十七頁）。證人庚○○原審證稱：伊不認
    識被告及顏文聰，當天十八時許，外面吵架，丙○○在走廊
    ，有人追打丙○○，我們房內的人出來勸架，我們出來時，
    在出租房間走廊看見丙○○遭被告及顏文聰追到屋外廣場處
    ，看到被告及顏文聰，機車上有帶刀，沒有看到他們打架。
    因為有人報警，警察來之後，請他們拿出證件，並在機車上
    找到西瓜刀等語（見原審卷第九十一至九十三頁、九十五頁
    ）。又丙○○受有傷害，並有臺大雲林分院診斷證明書一紙
    在卷可稽（見警卷第三十四頁）。是被告上揭自白核與事實
    相符，足認屬實。由此可見，顏文聰因懷疑其女性友人居住
    在雲林縣麥寮鄉後安村二五四號丁○○所經營之出租套房處
    ，並與丙○○交往，而與被告攜帶西瓜刀，共乘一部機車，
    前往該出租套房處，欲與丙○○理論。惟顏文聰未預料到渠
    等紛爭引起同住在該出租套房之其他房客關切，並遭壬○○
    、辛○○及庚○○等年輕力壯之人圍住而無法離去，必須等
    到警方到達現場，且向丙○○拜託不要為傷害之告訴後，始
    得離去。被告與顏文聰原以趾高氣揚方式，到丙○○租屋處
    興師問罪，惟因人手不足，而遭壬○○、辛○○及庚○○反
    撲。被告及顏文聰等人顏面盡失，心中對於壬○○、辛○○
    及庚○○懷有怨恨甚明，自有傷害壬○○、辛○○及庚○○
    等人之動機。
  (二)證人辛○○原審證稱：於九十四年五月五日二十時許，伊在
    宿舍房內看電視，顏文聰帶十餘人，由顏文聰持鐵棒，其餘
    人分持帶有釘子的木材，直接衝進來，顏文聰說「就是這間
    ，打就對了」，便開始毆打壬○○，庚○○過去要分開他們
    ，也被毆打，伊要站起來，一票人就過來打，被打到左眉處
    ，眼睛失明，手斷掉，意識模糊，記得有人拿鏡子砸伊頭，
    也有拿床頭櫃丟向伊。不知道被誰打，也不知道被鐵棍或釘
    子木棍打，但確定有看到顏文聰衝進來等語（見原審卷第七
    十九至八十二頁）。證人壬○○原審證稱：於九十四年五月
    五日二十時許，伊與辛○○、庚○○在房內看電視，看見顏
    文聰帶十幾個人持木棒及鐵棍進來，顏文聰說「就是他們」
    後，就以木棍打伊的頭，伊用手去阻擋，仍被繼續毆打頭部
    ，直到伊倒下等語（見原審卷第八十七至八十八頁）。證人
    庚○○原審證稱：於九十四年五月五日二十時許，伊與壬○○、辛○○在房內，伊剛從浴室出來，看見七、八個人進來
    ，有人說「那個人、那個人」，之後就拿鐵棒及玻璃杯毆打
    ，先拿鐵棒毆打壬○○頭部，被壬○○以手阻擋，之後就亂
    打，伊的頭部也有被木棍毆打，辛○○被床頭櫃砸到等語（
    見原審卷第九十三至九十四頁）。證人丁○○原審證稱：伊
    車子前後擋風玻璃、出租套房六號房內之展示架一組、橫桿
    二支、梳妝台、金屬辦公桌、三張大椅子、一張小椅子及紗
    門均遭砸毀等語大致相符（見原審卷第一六九頁）。並有長
    庚醫院診斷證明書一紙、臺大雲林分院驗傷診斷書三紙及現
    場照片八張在卷可稽（見原審卷第三十二至三十三頁、第三
    十五至四十一頁）。足認顏文聰帶同十餘名不詳姓名之成年
    人，分持鐵管及帶有鐵釘之木棍，進入雲林縣麥寮鄉後安村
    二五四號丁○○所經營之出租套房六號房內，毆打證人辛○○、壬○○及庚○○，並使證人辛○○、壬○○及庚○○受
    有如事實欄所示之傷害，並砸毀證人丁○○所有如事實欄所
    示之物品，至臻無疑。再證人丁○○復於原審證稱：照片內
    的角木材是放在出租套房旁邊，鐵管是他們自己帶來的等語
    甚詳（見原審卷第一七０頁）。而證人丁○○為出租套房房
    東，對於其經營之出租套房附近，有何物品，自然知之甚詳
    。依此，顏文聰等十餘名傷害證人壬○○、辛○○及庚○○
    所使用之凶器，鐵管部分是顏文聰等人自行攜帶。至於帶有
    鐵釘之木棍，則係在出租套房附近所拾獲無誤，亦可認定。
  (三)證人戊○○○原審證稱：被告騎機車停放在圍牆靠馬路的地
    方，約隔五分鐘後，一台貨車載十幾個人進入廣場，十幾個
    人進入出租套房，而被告在屋外廣場外面等候。確定被告與
    貨車上的人一起進入出租套房廣場。在該十幾個人進入廣場
    的時候，伊都在庭院內走來走去，這段期間沒有人發動機車
    離開。後來貨車上的人離開後，廣場及出租套房已無與被告
    一起來的人等語甚詳（見原審卷第一三五頁、一三九至一四
    ０頁）。由此可見，被告騎乘機車抵達出租套房圍牆外大門
    後，顏文聰等人始共乘一部自小貨車抵達圍牆外大門，兩者
    抵達現場之時間固然相隔五分鐘。但考量(1)被告與顏文聰二
    人，前述趾高氣揚，到丙○○租屋處興師問罪，惟因人手不
    足，而遭壬○○、辛○○及庚○○反撲。被告及顏文聰等人
    顏面盡失，心中對於壬○○、辛○○及庚○○懷有怨恨，亟
    欲討回之動機，可謂被告與顏文聰二人利害關係相同；(2)顏
    文聰等十餘人進入雲林縣麥寮鄉後安村二五四號丁○○所經
    營之出租六號房內毆打時，被告站立在廣場等候，有把風及
    避免他人趁隙逃出之意思；(3)顏文聰等人為傷害及毀損犯行
    後，被告與顏文聰等人共同離去現場，彼此間有密切之分工
    關係存在等情節，足認被告與案外人顏文聰等十餘人，就傷
    害及毀損犯行，有犯意聯絡及行為分擔甚明。
  (四)證人辛○○原審證稱：伊左眼現在完全看不到，醫生說水晶
    體已經受傷，壓迫到神經，日後復原之可能性不高等語甚詳
    （見原審卷第八十四頁背面至八十五頁）。並有長庚醫院診
    斷證明書一紙在卷可稽（警卷第三十二頁）。堪認辛○○之
    左眼，因顏文聰等人之毆打行為，已經受有「外傷性眼底神
    經性病變併左眼失明」之傷害，而此等傷害既已造成辛○○
    左眼失明，自該當修正前刑法第十條第四項第一款「毀敗一
    目之視能」之重傷害。再被告與顏文聰邀集十餘名男子，事
    先準備鐵管數支，共同至雲林縣麥寮鄉後安村二五四號丁○○所經營之出租套房尋仇，又有人在現場撿釘有鐵釘之木棍
    進入房內，已如前述。而鐵管及木棍，均屬堅硬材質，猛力
    毆擊，均足以造成身體重要器官無法復原之傷害。被告以當
    時人數優勢及使用兇器之材質以觀，在客觀上自得預見顏文
    聰等人之行為，有可能因用力過猛或情緒無法控制，而導致
    使他人受有重傷害之結果甚明。
  (五)被告所辯及與本院認定不符不採之理由：
    (1)證人壬○○、辛○○及庚○○等三人於原審作證時，係採
      取隔離詰問，渠等三人對於如何目睹被告、顏文聰與丙○○間之紛爭，前後所述大致相符，應可採信。惟仍有部分
      細節，諸如(1)因何原因外出查看（係證人丙○○至六號房
      門口呼叫？抑或聽見廣場有吵架聲音？）；(2)西瓜刀位於
      何處（係被告手持？抑或放置在機車置物箱附近？）等有
      所不符。惟此等不符均屬細節性事項，或許因過於瑣碎，
      抑或非主要衝突發生原因及過程，並無任何足以使證人形
      成深刻記憶之歷程，亦有可能因時間經過而記憶淡忘或模
      糊。然不論係屬何種原因，上揭細微瑕疵，並不影響本院
      認定整體糾紛發生經過，亦難僅以上揭細微瑕疵，即認定
      證人壬○○、辛○○及庚○○等人所述全然不可信。
    (2)證人辛○○原審證稱：於九十四年五月五日二十時許，這
      批人進來房間毆打時，沒有看到被告等語（見原審卷第八
      十三頁）。證人壬○○原審證稱：整個過程中沒有看到
      被告，印象中沒有他的聲音等語（見原審卷第八十八頁）
      ；證人庚○○原審證稱：整個過程沒有看到被告，不知道
      被告有無過去，也沒有聽到被告的聲音等語（見原審卷第
      九十四頁）。惟被告所分擔者為帶領、把風及看守之工作
      ，而非實際下手之人，故未進入雲林縣麥寮鄉後安村二五
      四號六號房內。而被告既未進入房內毆打證人壬○○等人
      ，則證人壬○○、辛○○及庚○○於遭受毆打過程中，並
      未看見被告，亦與事理無違。此外，壬○○及庚○○於九
      十四年五月十六日員警製作警詢筆錄時，固然均表示：我
      要提出告訴，告顏文聰傷害告訴等語（見警卷第二十六頁
      、三十頁），而未提及對被告提出告訴。但被告既未進入
      房內毆打證人辛○○、壬○○及庚○○，則壬○○及庚○○應係基於謹慎之心態，始未明確對被告提出告訴，尚不
      得據此認定壬○○及庚○○未在第一次製作警詢筆錄時對
      被告提出告訴，即認定證人壬○○及庚○○主觀上認為被
      告未參與本案。準此，壬○○等人上揭證詞及於警詢中是
      否對被告提出告訴與否部分，均不足為有利於被告之認定
      。
    (3)證人丁○○於原審證稱：發生第一次紛爭後，伊去查看北
      邊二號房，這時他們就來，一群人大小聲，先去六號房，
      出來後砸毀我的車子，後來又去敲打丙○○房間，這時聽
      到被告說「住在這裡」，撞開丙○○的房間，要打丙○○
      ，沒有找到，就說「找房東」，要打伊，撞另一間房間，
      但撞不開云云（見原審卷第一七０至一七一頁）。然查，
      被告與顏文聰等十餘人進入出租套房廣場處時，證人戊○○○在證人丁○○之自小客車內，等候證人丁○○自出租
      套房外出之事實，業據證人戊○○○於原審證述屬實。是
      證人戊○○○目睹案件發生經過已證述被告站在廣場處等
      候，而未前往證人丁○○房間找尋，應屬可信。況且，顏
      文聰抵達出租套房後，直接前往六號房，顯然，尋仇之對
      象，應係針對證人壬○○等人，而不及於房東丁○○。至
      於砸毀丁○○所有自小客車及六號房內之物品，應係基於
      洩恨所為，而非要針對丁○○為傷害行為。況且，丁○○
      躲在出租套房二號房間內，並未看見全程發生經過。因此
      ，證人丁○○上開證述，應係事後聽聞他人轉述或是基於
      推測，非親自目擊而得到之印象，並不可採。
    (4)被告辯稱：伊於九十四年五月五日二十時，再至雲林縣麥
      寮鄉後安村二五四號，是要找健保卡，找到健保卡後有比
      給戊○○○看云云。然查：證人即警員甲○○證稱：於九
      十四年五月五日十八時十分左右，雲林縣麥寮鄉後安村二
      五四號，發生鬥毆傷害案件，伊到現場處理，到達現場時
      ，雙方已經沒有發生毆打情形，只是在理論，當時太陽還
      沒有下山，還有陽光，光線良好。伊問為何原因發生糾紛
      ，有何傷害情形，他們雙方皆表示，因為女孩子的事而發
      生糾紛，雙方都沒有什麼傷，因此皆不提告訴。伊就把雙
      方資料抄寫下來，癸○○拿身分證給伊抄寫，後請被告癸○○他們離開等語（見本院卷第一二七至一二九頁）。則
      就證人甲○○所證被告當時應警員要求查明身分並未提供
      健保卡使用情形，再依當時天候係屬太陽未下山，光線良
      好情形，果有拿取身分證而將健保卡遺漏，當無不能即時
      發現之理。再證人戊○○○於原審證稱：伊在庭院裡面走
      來走去，沒有看到健保卡，也沒有人在找健保卡等語甚詳
      （見原審卷第一三四至一三八頁）；復於本院證稱：於九
      十四年五月五日被告第二次去時，伊人在轎車裡面，看到
      被告騎摩托車，在大門口停下來，站在機車旁邊，差不到
      五分鐘，有一台大貨車來，有十多個人下來，進圍牆裡面
      的廣場，被告與他們一起進去，之後伊就沒有看到他們了
      。被告停下機車跟大貨車來之間，沒有東張西望或四處找
      東西，是站在機車旁邊，大貨車來就一起進去了。打完架
      之後，十幾個人一起離開，那些人離開後，伊也沒有看到
      被告。伊沒有看到被告找健保卡或被告找到健保卡比給伊
      看之事等語（見本院卷第一０一至一０二頁）。則可認被
      告所辯第二次前往雲林縣麥寮鄉後安村二五四號是要找健
      保卡，應屬卸責之詞，無可採信。
    (5)被告固在本院審理時聲請傳訊證人己○○、乙○○證明其
      健保卡在雲林縣麥寮鄉後安村二五四號遺失，始有第二次
      再前往該址之行為云云。惟查：證人己○○證稱：伊與被
      告係同事，但不太熟。於九十四年五月五日領工資，有碰
      到被告排在伊前面，被告領完錢，聽被告說健保卡不見了
      要去找。被告是喃喃自語，沒有說健保卡是何時丟的等語
      （見本院卷第七十五至七十八頁）。是就證人己○○所證
      固可認被告領薪水時曾說健保卡遺失，但並無法證明確係
      在雲林縣麥寮鄉後安村二五四號遺失，而為被告有利之證
      明。另乙○○雖證稱於九十四年五月五日有碰到被告，但
      並未聽聞被告有說健保卡遺失之事（見本院卷第七十二至
      七十五頁），自無得為被告上揭所辯之證明。
    (6)綜上所述，被告所辯，應屬卸責之詞，不足採信。本件事
      證明確，被告犯行，堪以認定，應依法論科。
三、被告行為後，刑法及刑法施行法業於九十四年二月二日經總
    統以華總一義字第０九四０００一四九０一號令修正公布，
    並於九十五年七月一日施行（下稱新刑法，修正前刑法下稱
    舊刑法），參酌最高法院九十五年五月二十三日刑事庭第八
    次會議決議，新刑法第二條第一項規定，係規範行為後法律
    變更所生新舊法律比較適用準據法，於新刑法施行後，應適
    用新刑法第二條第一項規定，為從舊從輕比較。另比較時應
    就罪刑有關之共犯、未遂犯、想像競合犯、牽連犯、連續犯
    、結合犯，以及累犯加重、自首減輕暨其他法定加減原因（
    如身分加減）與加減比例等一切情形，本於統一性及整體性
    原則，綜其全部罪刑結果，而為比較。經查：
　(一)刑法第二百七十七條第一項傷害罪及同法第三百五十四條毀
    損罪，法定刑得併科銀元一千元及五百元以下罰金，而修正
    後刑法施行法增訂第一條之一：「中華民國九十四年一月七
    日刑法修正施行後，刑法分則編所定罰金之貨幣單位為新臺
    幣。九十四年一月七日刑法修正時，刑法分則編未修正之條
    文定有罰金者，自九十四年一月七日刑法修正施行後，就其
    所定數額提高為三十倍。但七十二年六月二十六日至九十四
    年一月七日新增或修正之條文，就其所定數額提高為三倍」
    。刑法第三十三條第五款修正為：「罰金：新臺幣一千元以
    上，以百元計算之」，是依修正後之法律，刑法第二百七十
    七條第一項傷害罪及同法第三百五十四條毀損罪所得科處之
    罰金刑最高為新臺幣三萬元及一萬五千元，最低為新台幣一
    千元；而依被告行為時之刑罰法律，即罰金罰鍰提高標準條
    例第一條前段規定之提高倍數十倍及刑法第三十三條第五款
    規定之罰金最低額一元計算，該罪之罰金刑最高為銀元一萬
    元及五千元，最低額為銀元一元。比較上述修正前、後之刑
    罰法律，自以被告行為時之舊法較有利於被告。
  (二)修正前刑法第二十八條共犯係規定：「二人以上共同實施犯
    罪之行為者，皆為正犯」，修正後則規定為：「二人以上共
    同實行犯罪之行為者，皆為正犯」，揆諸本條之修正理由係
    為釐清陰謀共同正犯、預備共同正犯、共謀共同正犯是否合
    乎本條規定之正犯要件。而被告所為上開犯行，既屬實行犯
    罪行為之正犯，則適用修正前之舊法並無不利於被告。
  (三)刑法第五十五條後段之牽連犯規定亦經修正後之新刑法刪除
    ，倘依修正後之新法，被告所為之傷害至重傷罪與毀損罪等
    犯行，即應分論併罰。比較新舊法之規定，自應適用舊法之
    規定對於被告較為有利。
  (四)本件涉及法律變更部分，綜合上述比較新舊法之規定，以舊
    刑法有利於被告，依新刑法第二條第一項規定，自應適用行
    為時舊法，先予敘明。
四、核被告所為，係犯刑法第二百七十七條第二項後段傷害致重
    傷罪、同條第一項普通傷害罪及第三百五十四條毀損罪。
    公訴意旨認被告就傷害辛○○致重傷部分，應依重傷害罪處
    斷，尚有未洽，惟起訴事實相同，爰依法變更起訴法條。被
    告與顏文聰及該十餘名不詳姓名成年男子間，具有犯意聯絡
    及行為分擔，依修正前刑法第二十八條規定，為共同正犯。
    被告以一故意傷害行為，分別觸犯二個普通傷害罪及一個傷
    害致重傷罪，依刑法第五十五條想像競合犯，從一重之傷害
    致重傷罪處斷。又被告所犯傷害致重傷罪與毀損罪間，有方
    法結果牽連關係，為牽連犯，應依修正前刑法第五十五條規
    定，從一重以傷害致重傷罪論處。公訴意旨認其所上開二罪
    間應予分論併罰，尚有未洽，併此說明。
五、原審以被告罪證明確，並為新舊法比較，適用刑法第二條第
    一項前段、第二百七十七條第一項、第二項、第三百五十四
    條、第五十五條前段，修正前刑法第二十八條、第五十五條
    ，罰金罰鍰提高標準條例第一條前段，刑法施行法第一條之
    一第一項（原審漏引為之指正），並審酌被告與顏文聰二人
    ，僅懷疑女性友人「阿咪」居住在丁○○所經營之出租套房
    內，並與丙○○交往，便起意毆打丙○○，其行為已有可議
    ，復因遭壬○○、辛○○及庚○○圍住，靜待警方到來，即
    對壬○○等人心生怨恨，亟欲在短時間內報復，竟邀集十餘
    名男子，以不計後果方式，分持鐵管及木棍，重毆壬○○、
    辛○○及庚○○，造成渠等三人均受有嚴重傷勢，被告及顏
    文聰等人之手段甚為兇殘，惡性重大，及辛○○年僅二十七
    歲，在遭受毆打後，導致左眼失明，往後日常生活均造成嚴
    重不便，亦為此生永久性傷害，無回復可能，實非金錢或訴
    訟結果所能彌平其傷痛，暨犯後否認犯行等刑法第五十七條
    科刑事項，量處被告有期徒刑六年。並於卷附照片所示木棍
    及鐵管各一支，固屬被告與顏文聰等十餘名男子用以傷害壬○○等人身體所用，其中木棍係在出租套房處所拾獲，非屬
    被告與顏文聰等十餘名男子所有，亦非屬違禁物，自不宣告
    沒收。另鐵管屬被告及顏文聰等十餘名男子所共有，惟鐵管
    連同上揭木棍，經雲林縣警察局臺西分局拍照存證後，放置
    在分局贓物室內，並未併同將證物送檢察官，惟現因分局贓
    物室搬遷而遺失之事實，有公務電話一紙在卷可稽（見原審
    卷第六十頁），該鐵管既已遺失，且非違禁物，為免執行之
    困難，無併予宣告沒收之必要，為之說明。認事用法，核無
    不合，量刑亦堪認妥適。被告上訴意旨否認犯行，指摘原判
    決不當，為無理由，應予駁回。
據上論結，應依刑事訴訟法第三百六十八條，判決如主文。
本案經檢察官王碧霞到庭執行職務。
中　　華　　民　　國　　96　　年　　6 　　月　　14　　日
                  刑事第三庭    審判長法　官 陳義仲
                                      法　官 蔡勝雄
                                      法　官 蘇清水
以上正本證明與原本無異。
如不服本判決，應於收受本判決後十日內向本院提出上訴書狀。
其未敘述上訴理由者並得於提起上訴後十日內向本院補提理由書
狀（均須按他造當事人之人數附繕本）「切勿逕送上級法院」。
　　　　　　　　　　　　　　　　　　　書記官 陳嘉琍
中　　華　　民　　國　　96　　年　　6 　　月　　14　　日
附錄：本判決論罪之法條全文：
刑法第277 條
傷害人之身體或健康者，處三年以下有期徒刑、拘役或一千元以
下罰金。
犯前項之罪因而致人於死者，處無期徒刑或七年以上有期徒刑；
致重傷者，處三年以上十年以下有期徒刑。
刑法第354條
毀棄、損壞前二條以外之他人之物或致令不堪用，足以生損害於
公眾或他人者，處二年以下有期徒刑、拘役或五百元以下罰金。
